臺灣嘉義地方法院刑事判決
110年度訴字第565號
公  訴  人  臺灣嘉義地方檢察署檢察官
被      告  蔡沛衡


指定辯護人  本院約聘辯護人張家慶
上列被告因違反毒品危害防制條例案件，經檢察官提起公訴（11
0年度偵字第7006號），本院判決如下：
    主  文
蔡沛衡犯意圖販賣而持有第三級毒品罪，處有期徒刑壹年捌月。
緩刑參年，並應於本判決確定之日起壹年內向公庫支付新臺幣拾
伍萬元。扣案之行動電話壹支（含SIM卡壹張）、夾鏈袋貳個、
毒品咖啡包玖拾柒包（含包裝袋，驗餘淨重共肆佰點捌柒公克）
，均沒收之。
    犯 罪 事 實
一、蔡沛衡明知甲基-N,N-二甲基卡西酮及4-甲基甲基卡西酮均
    為毒品危害防制條例列管之第三級毒品，不得非法販賣、持
    有，竟意圖販賣而持有上述含有第三級毒品成分之毒品咖啡
    包以營利之犯意，於民國110年7月26日21時許，在嘉義市○
    區○○路000號香格里拉KTV附近巷弄內，向微信暱稱「淦天雷
    」之人，以每包新臺幣（下同）300元之代價，購入含有甲
    基-N,N-二甲基卡西酮及4-甲基甲基卡西酮成分之毒品咖啡
    包（下稱毒品咖啡包）共100包（實際取得97包），除欲供
    自己施用外，意欲伺機販售給不特定人，然尚未尋得購毒者
    。嗣經警方於110年7月26日21時45分許，在嘉義市○區○○路0
    00號香格里拉KTV正後方之僑和街上執行巡邏勤務時，發現
    蔡沛衡所駕駛之車牌號碼000-0000號自用小客車，有自車內
    丟擲不明物品之情狀，形跡可疑而遭警方攔查。並為警於其
    丟棄物品現場，扣得毒品咖啡包97包（驗餘淨重共400.87公
    克)、夾鏈袋2個，及自蔡沛衡身上扣得IPHONE行動電話1支(
    含SIM卡1張)，而查悉上情。
二、案經嘉義市政府警察局第一分局報告臺灣嘉義地方檢察署檢
    察官偵查起訴。
    理  由
一、證據能力
　　被告以外之人於審判外之陳述，雖不符刑事訴訟法第159條
    之1至第159條之4之規定，而經當事人於審判程序同意作為
    證據，法院審酌該言詞陳述或書面陳述作成時之情況，認為
    適當者，亦得為證據，刑事訴訟法第159條之5第1項定有明
    文。查檢察官、被告蔡沛衡及其辯護人於言詞辯論終結前，
    對於下述本院採為認定犯罪事實依據之各項證據之證據能力
    ，均同意有證據能力，本院審酌該等證據之取得過程並無瑕
    疵，與本案待證事實間亦具有相當之關聯性，以之為本案證
    據並無不當，自得採為本件認定事實之基礎，先予說明。
二、上開犯罪事實，業據被告於警詢、偵查及本院審理時均坦承
    不諱（警卷第1-6頁、偵卷第19-21頁、本院卷第57、117、1
    24頁），並有同意書、扣押筆錄、搜索扣押筆錄、尿液採驗
    同意書、尿液送驗姓名對照表、尿液檢驗報告、嘉義市政府
    警察局第一分局110年10月13日函所附之內政部警政署刑事
    警察局110年9月27日鑑定書、嘉義市政府警察局數位鑑識報
    告、嘉義市政府警察局第一分局110年12月13日函所附之職
    務報告、民眾報案資料、行車紀錄器截圖4張、行車紀錄器
    光碟1片、現場照片及扣案物品照片28張附卷可憑（警卷第1
    0-14、18-21、29-34頁、偵卷第47、49-51、53-237頁、本
    院卷第37-39、73、75、77、79頁）。是依上揭補強證據已
    足認被告於本院所為之任意性自白，與事實相符，本件事證
    明確，被告犯行堪予認定，應依法論科。
三、至公訴意旨雖認被告持有之毒品咖啡包，係於110年7月21日
    晚間8時許，在同仁夜市向「阿成」購買，然被告於本院準
    備程序及審理時均已改稱其購買毒品咖啡包之時間、地點、
    對象，並提供上游之資訊供警方追查，應認被告於本院準備
    程序及審理時之陳述較為可採，附此說明。　　
四、論罪科刑
（一）按行為人意圖營利而購入毒品，其主觀上雖認知係為銷售
      營利，客觀上並有購入毒品之行為，惟仍須對外銷售，始
      為販賣行為之具體實現。倘購入毒品後，在尚未尋找買主
      前，即為警查獲，既未對外銷售或行銷，難認其意圖營利
      而購入毒品之行為，與販賣毒品罪之構成要件實現具有必
      要關聯性，即非屬著手販賣之行為，應僅成立意圖販賣而
      持有毒品罪（最高法院109年度台上大字第4861號裁定意
      旨參照）。是核被告所為，係違反毒品危害防制條例第5
      條第3項之意圖販賣而持有第三級毒品罪。扣案之第三級
      毒品之純質淨重為8.04公克，然其持有第三級毒品純質淨
      重5公克以上之低度行為，為其意圖販賣而持有之高度行
      為所吸收，不另論罪。
（二）被告於偵查及審判中均自白犯罪，已如前述，應依毒品危
      害防制條例第17條第2項之規定，減輕其刑。
（三）被告於本院審理時自陳：我在當場跟警察說我沒有施用愷
      他命，回到警察局後，警方說有民眾報案說我行車路線上
      ，有發現咖啡包，問我是否是我的，我有承認等語（本院
      卷第117頁）。本案員警於攔查被告過程（即同日21時45
      分許），即已發現被告自車窗丟棄物品，且經民眾於同日
      21時52分許報案，員警於同日21時58分許到場處理，再依
      被告丟棄之毒品咖啡包現場照片，已有相當證據合理懷疑
      為毒品，有職務報告、民眾報案資料各1份、行車紀錄器
      截圖4張、現場、扣案物品照片24張附卷可憑（警卷第31-
      34頁、本院卷第75、77、79頁）。而被告係於同日23時10
      分許，始為警逮捕，於翌日凌晨0時38分許，始製作警詢
      筆錄，有逮捕通知書、警詢筆錄各1份在卷可查（警卷第1
      、8頁）。是以，在被告坦承持有扣案毒品咖啡包前，員
      警已有相當理由合理懷疑被告持有扣案毒品咖啡包，而與
      自首之規定未符。
（四）又被告雖陳稱扣案毒品咖啡包，係向微信暱稱「淦天雷」
      之人購得，並指認「淦天雷」為李ＯＯ，然因僅有被告之單
      一指述，並未因而查獲上手，有嘉義市政府警察局第一分
      局111年2月16日函1份在卷可憑（本院卷第97頁），故本
      件亦無毒品危害防制條例第17條第1項減免其刑之適用。
      　　　
（五）爰審酌被告不思以正當途徑獲取金錢，無視於國家杜絕毒
      品危害之禁令，竟欲以販賣毒品圖不法所得，足以使購買
      者導致生理及心理毒害，形成生理成癮性及心理依賴性，
      戕害國民身心健康，危害社會治安；兼衡其意圖販賣而持
      有毒品之數量非低，其始終坦承犯行，雖警方未能查獲其
      上手，然其提供「淦天雷」之相關資料供員警追查，其犯
      後態度尚屬良好；自陳高職畢業之智識程度，未婚、無子
      ，目前在家裡工廠工作，與父母、弟弟同住，家境勉持之
      家庭、經濟狀況等一切情狀，量處如主文所示之刑。
（六）被告未曾因故意犯罪受有期徒刑以上刑之宣告，有臺灣高
      等法院被告前案紀錄表1份在卷可稽，其因一時失慮，致
      觸犯刑章，經此刑事追訴程序，當知警惕，信無再犯之虞
      ，本院認所宣告之刑以暫不執行為適當，爰宣告緩刑3年
      ，以啟自新。又為使被告能記取教訓，避免再犯，爰依刑
      法第74條第2項第4款規定，諭知被告應於判決確定之日起
      1年內向公庫支付15萬元。
五、沒收部分
（一）扣案之毒品咖啡包97包及難以析離毒品之包裝袋97只，均
      含有毒品危害防制條例所規定之第三級毒品，均屬違禁物
      ，均依刑法第38條第1項規定宣告沒收之。
（二）被告於本院審理時自陳：扣案之手機含SIM卡，都是我在
      使用的，有用來買扣案的毒品。扣案的2個夾鏈袋，是上
      手賣毒品給我時拿來裝毒品咖啡包使用等語（本院卷第12
      4頁），為供其意圖販賣而持有毒品所用之工具，均應依
      毒品危害防制條例第19條第1項規定宣告沒收之。
據上論斷，應依刑事訴訟法第299條第1項前段（依刑事裁判精簡
原則，僅記載程序法條文），判決如主文。
本案經檢察官李昕諭提起公訴，檢察官楊麒嘉到庭執行職務。
中　　華　　民　　國　　111 　年　　3 　　月　　25　　日
                  刑事第八庭  審判長法　官　謝其達
　　　　　　　　　　　　　　　　　　法　官  盧伯璋
　　　　　　　　　　　　　　　　　　法　官  鄭諺霓
以上正本證明與原本無異。
如不服本判決應於收受判決後20日內向本院提出上訴書狀，並應
敘述具體理由；其未敘述上訴理由者，應於上訴期間屆滿後20日
內向本院補提理由書（均須按他造當事人之人數附繕本）「切勿
逕送上級法院」。
中　　華　　民　　國　　111 　年　　3 　　月　　25　　日
                                    書記官　李玫娜
附錄論罪法條
毒品危害防制條例第5條第3項
意圖販賣而持有第三級毒品者，處3年以上10年以下有期徒刑，得併科新臺幣300萬元以下罰金。